【裁判字號】    90,聲再,244
【裁判日期】    901130
【裁判案由】    詐欺等
【裁判全文】
臺灣高等法院臺南分院刑事裁定              九十年度聲再字第二四四號    Ｇ
      再審聲請人
      即受判決人  甲  ○  ○
右列聲請人因詐欺等案件，對於本院九十年度上更（一）字第四二四號中華民國九十
年十月九日確定判決（臺灣雲林地方法院八十六年度訴字第六一一號、臺灣雲林地方
法院檢察署八十六年度偵字第三八九二號、第四七五七號、第五○三九號）聲請再審
，本院裁定如左：
      主      文
再審之聲請駁回。
      理      由
一、聲請意旨略以：（一）、聲請人即受判決人甲○○於鈞院審理時認病患之看診非
    由聲請人一人為之，尚有具醫師資格之黃東齊、翁逸波、胡國斌醫師看診，則應
    究明勞保局因聲請人詐欺犯行，受損金額之多寡，作為科刑輕重之標準；（二）
    、聲請人曾於雲林縣調查站民國（下同）八十六年七月十四日調查時自白有百分
    之六十之病患由其看診，然嗣已詳敘實際看診病患僅佔百分之二十，且僅在八十
    六年四月二十五日迄同年七月遭查獲期間，餘則由有醫師資格之黃東齊、翁逸波
    、胡國斌醫師看診、處方及用藥。而同案被告黃東齊醫師於雲林縣調查站八十六
    年七段十四日應訊時，供述聲請人為百分之六十病患看診、處方及用藥，惟同日
    在雲林縣調查站接受健保局南區分局業務訪查時，已供明所謂百分之六十係指接
    受訪查前二、三個月，亦即八十六年四月至六月間之情形，並於原審及鈞院審理
    時指稱調查站筆錄有偽造情事，而同案被告翁逸波在八十六年七月十七日於雲林
    縣調查站調查時，雖供述病患均由聲請人看診、處方及用藥云云，但於原審及鈞
    院審理時均稱調查站有偽造筆錄情事。此外，證人莊雅如、廖惠美、林玉雯及游
    耀宗、伍致燕、蔡麗雪均無法證明聲請人之看診比例，復參以證人芳雅如、廖惠
    美、林玉雯在臺灣雲林地方法院檢察署偵查中曾供稱在調查站應訊時，受調查員
    之脅迫，而為不利聲請人不實之供述；（三）、鈞院於審理上開案件時，應就聲
    請人向勞保局及健保局申領之文件詳予調查詐領金額，並應於審理中勘驗調查站
    偵訊錄影帶，以究明共同被告與證人之證詞是否與聲請人在雲林縣調查站之自白
    相符，資為認定本件聲請人實際詐領金額。惟鈞院竟不予調查，復對聲請人之聲
    請調查證據挈置未論，僅以簡單語句交待，故在鈞院審理時已存在發見之足生影
    響該判決科刑部分之雲林縣調查站偵訊錄影帶及扣案之病歷表三冊等重要證據漏
    未審酌之情況下，判處有期徒刑一年六月，顯屬無據云云。
二、按不得上訴於第三審法院之案件，除刑事訴訟法第四百二十條規定外，其經第二
    審確定之有罪判決，如就足生影響於判決之重要證據漏未審酌者，亦得為受判決
    人之利益，聲請再審，固為同法第四百二十一條所明文規定，惟所謂就足生影響
    於判決之重要證據漏未審酌者，係指該證據於案情有重要關係且未經審酌者而言
    ，如證據業經法院本其自由心證予以取捨及判斷，僅係對此持相異評價，即不能
    以此為由聲請再審。又所謂足資影響於判決之重要證據漏未審酌，認為重大錯誤
    者，係指原確定判決所認定之構成犯罪事實或與罪名重輕，以及免訴或必予免刑
    、減刑有關之事實，有重大錯誤，一經再審即應受無罪、免訴、免刑、減刑或輕
    於原判決所認罪名之判決而言，至審判上關於刑罰之裁量問題，並不包括在內，
    當事人即不得專就原確定判決之量刑上指摘，以為聲請再審之理由。次按重要證
    據漏未審酌之前提，係以可審酌而未審酌為其要件。苟事實上無法確認，復於理
    由內加以說明，即非重要之證據漏未審酌。又事實之認定，證據之取捨及證據證
    明力之判斷，乃事實審法院之職權，苟無違反經驗法則及論理法則，自難指為違
    法。
三、原確定判決即本院九十年度上更（一）字第四二四號判決，綜合調查證據之結果
    ，認聲請人即受判決人甲○○犯有醫師法第二十八條第一項前段、刑法第二百十
    六條、行使第二百十五條之業務登載不實文書罪及同法第三百三十九條第一項之
    詐欺取財罪之事實，判處聲請人有期徒刑一年六月，已詳敘認定犯罪事實之依據
    及憑以認定卷內資料之理由，並對聲請人否認犯罪之辯詞，如何不足採信，均已
    依據卷內資料予以指駁及說明，有上開判決一份附卷及本院調閱之該案偵審全卷
    可稽。經查：
    （一）、聲請人之再審理由（一）認病患之看診非由聲請人一人為之，尚有具醫
            師資格之黃東齊、翁逸波、胡國斌醫師看診，則應究明勞保局因聲請人
            詐欺犯行，受損金額之多寡，作為科刑輕重之標準云云；然此項指摘，
            係以審判上關於刑罰之裁量問題，作為聲請再審之理由，非以原確定判
            決所認定之構成犯罪事實或與罪名重輕，以及免訴或必予免刑、減刑有
            關之事實，有重大錯誤，一經再審即應受無罪、免訴、免刑、減刑或輕
            於原判決所認罪名之判決之理由為之，難認聲請人專就原確定判決之量
            刑部分聲請再審為有理由。
    （二）、聲請人之再審理由（二）認聲請人曾於雲林縣調查站八十六年七月十四
            日調查時自白有百分之六十之病患由其看診，然嗣已詳敘實際看診病患
            僅佔百分之二十，且僅在八十六年四月二十五日迄同年七月遭查獲期間
            ，餘則由有醫師資格之黃東齊、翁逸波、胡國斌醫師看診、處方及用藥
            。而同案被告黃東齊、被告翁逸波於原審及鈞院審理時均稱調查站有偽
            造筆錄情事。此外，證人莊雅如、廖惠美、林玉雯及游耀宗、伍致燕、
            蔡麗雪均無法證明聲請人之看診比例，復證人芳雅如、廖惠美、林玉雯
            在臺灣雲林地方法院檢察署偵查中亦曾證稱在調查站應訊時，受調查員
            之脅迫，而為不利聲請人不實之供述云云。惟按事實之認定，證據之取
            捨及證據證明力之判斷，乃事實審法院之職權，苟無違反經驗法則及論
            理法則，自難指為違法。查本院前於審理時，業據傳喚證人蕭清淵、魏
            男烜即雲林縣調查站製作筆錄之人員證稱：林明刲、翁逸波、廖惠美、
            林玉雯、游耀宗、伍致燕、蔡麗雪之筆錄係渠等調查製作，均答覆如筆
            錄所載，病患均稱係林明刲看診，並指認照片無誤（見臺灣雲林地方法
            院八十六年度訴字第六一一號刑事卷第七十九頁至第八十頁，原確定判
            決誤為偵查卷），證人魏男烜並證稱：過程都有錄音、錄影等語無訛（
            見同卷第七十九頁反面），足證調查站所製作之筆錄確屬真實，復原確
            定判決就證人芳雅如、廖惠美、廖素惠、林玉雯、游耀宗、伍致燕、蔡
            麗雪於偵查中翻異前詞如何係不足採信，予以說明，有本院九十年度上
            更（一）字第四二四號刑事判決在卷足參，是聲請人此部分之聲請意旨
            ，係對原判決認定事實之爭辯，及對原判決採證職權之行使，任意指摘
            ，亦難認有理由。
    （三）、聲請人聲請再審理由（三）認本院於審理上開案件時，應就聲請人向勞
            保局及健保局申領之文件詳予調查詐領金額，並應於審理中勘驗調查站
            偵訊錄影帶，以究明共同被告與證人之證詞是否與聲請人在雲林縣調查
            站之自白相符，資為認正本件聲請人實際詐領金額。惟鈞院竟不予調查
            ，復對聲請人之聲請調查證據挈置未論，僅以簡單語句交待，故在鈞院
            審理時已存在發見之足生影響該判決科刑部分之雲林縣調查站偵訊錄影
            帶及扣案之病歷表三冊等重要證據漏未審酌云云。查扣案之病歷表三冊
            業經原確定判決於理由欄內予以審酌，難認該重要之證據於本院審理上
            開案件時漏未審酌，合先敘明。次查聲請人於本院審理上開案件時均坦
            承確有參與為病患看診之事實明確（見本院八十七年度上訴字第一八五
            ○號八十八年五月六日審判筆錄第一百七十一頁反面），並有勘驗筆錄
            、處方箋便條三冊足稽，事證明確。綜原確定判決依職權調閱前揭調查
            站內訊問證人之偵訊錄影帶，聲請人是否一經再審即應受無罪、免訴、
            免刑、減刑或輕於原判決所認罪名之判決，仍非無疑，難認聲請人就原
            判決「足生影響於判決之重要證據漏未審酌」為有理由，至為灼然；而
            「被告自八十二年一月起至八十四年二月止，以黃東齊之名義向勞保局
            申報勞保、農保醫療給付，及自八十四年三月一日起至八十五年三月五
            日止，以黃東齊之名義向健保局申報健保醫療給付，自八十五年三月六
            日起至八十六年四月二十四日止，以翁逸波之名義向健保局申報醫療給
            付，自八十六年四月二十五日起至八十六年六月止，以黃東齊之名義向
            健保局申報健保給付，合計向勞保局申報一千三百六十一萬三千四百五
            十元，向健保局申報一千二百五十八萬零五百九十五元，總計金額為二
            千六百一十九萬四千零四十五元，有健保局南區分局八十七年八月十日
            健保南醫字第八七Ｏ三二二七五號函及博愛診所向勞保局、健保局申請
            醫療費用一覽表附卷可參。因前開期間，博愛診所之病患有時確由黃東
            齊、翁逸波、胡國斌醫師看診，故上開勞健保給付即非全數由未具醫師
            資格之被告看診後，向勞健保局詐領而得，從而本件實際詐領之健保給
            付額雖無法具體確定，惟仍無礙於被告向勞健保局詐領勞健保給付之事
            實認定」乙節，業據原確定判決於理由欄內詳述於上開時、地，因偶由
            具醫師資格之黃東齊、翁逸波、胡國斌看診，事實上本無法確認實際詐
            領之健保給付額等情，有前揭原確定判決在卷可考，故聲請人就法院本
            其自由心證認定之事實予以取捨及判斷，持相異之評價，且前揭原確定
            判決內已就事實上無法確認聲請人具體詐領數額之理由予以說明，惟仍
            無礙於詐領事實之認定，並就健保局南區分局八十七年八月十日健保南
            醫字第八七○三二二七五號函及博愛診所向勞保局、健保局申請醫療費
            一覽表附卷可考乙節予以說明，參照聲請人自八十二年一月起至八十四
            年二月止，以黃東齊之名義向勞保局申報勞保、農保醫療給付，及自八
            十四年三月一日起至八十五年三月五日止，以黃東齊之名義向健保局申
            報健保醫療給付，自八十五年三月六日起至八十六年四月二十四日止，
            以翁逸波之名義向健保局申報醫療給付，自八十六年四月二十五日起至
            八十六年六月止，以黃東齊之名義向健保局申報健保給付，合計向勞保
            局申報一千三百六十一萬三千四百五十元，向健保局申報一千二百五十
            八萬零五百九十五元，總計金額為二千六百一十九萬四千零四十五元，
            有原確定判決可考，是重要證據漏未審酌之前提，既係以可審酌而未審
            酌為其要件，已如前述，苟事實上無法確認詐領之金額，原確定判決復
            於理由內加以說明，即非重要之證據漏未審酌。是聲請人既有看診之事
            實，惟其所聲請之再審理由係就事實上無法確認詐領金額乙節予以指摘
            ，亦難認所述為有理由。
揆諸前開說明，本件聲請再審所指摘各點核與刑事訴訟法第四百二十一條之再審理由
不符，故聲請人據以聲請再審，均難認為有理由，應予駁回。
三、據上論斷，應依刑事訴訟法第四百三十四條第一項，裁定如主文。
中    華    民    國      九十      年      十一      月      三十      日
                                  臺灣高等法院臺南分院刑事第一庭
                                      審判長法官  鄭    文    肅
                                            法官  黃    三    哲
                                            法官  王    浦    傑
右正本證明與原本無異。
如不服本裁定應於送達後五日內向本院提出抗告狀。
                                      法院書記官  蔡    振    豐
中    華    民    國      九十      年      十二      月      四        日


司法院資訊處製作；財團法人民間司法改革基金會備份。
